【裁判字號】    97,交聲,1436
【裁判日期】    971231
【裁判案由】    違反道路交通管理處罰條例聲明異議
【裁判全文】
臺灣士林地方法院交通事件裁定        97年度交聲字第1436號
原處分機關  臺北市交通事件裁決所
異  議  人
即受處分人  甲○○
上列異議人即受處分人因違反道路交通管理處罰條例案件，對於
臺北市交通事件裁決所民國97年8 月26日所為之處分（原處分案
號：北市裁申字第裁22-A01WKD983號）聲明異議，本院裁定如下
：
    主  文
異議駁回。
    理  由
一、按汽車駕駛人，領有機器腳踏車駕駛執照，駕駛小型車，處
    新臺幣（下同）6,000 元以上12,000元以下罰鍰，並當場禁
    止其駕駛，道路交通管理處罰條例第21條第1 項第2 款定有
    明文。
二、原處分意旨略以：異議人即受處分人（下稱異議人）甲○○
    於97年7 月15日下午5 時31分許，駕駛車號8223-QJ 號自用
    小客車，行經臺北市○○○路○ 段時，經警攔停舉發有「駕
    駛執照業經註銷，仍駕車（禁止駕駛）」之違規，認其違反
    道路交通管理處罰條例第21條第1 項第4 款，而以臺北市政
    府警察局97年7 月17日北市警交大字第A01WKD983 號舉發違
    反道路交通管理事件通知單舉發，後裁決機關查核後認異議
    人之汽車駕駛執照雖經註銷，然仍領有機器腳踏車駕駛執照
    ，是更正舉發事實為：「領有機器腳踏車執照，駕駛小型車
    」，並依同條例第21條第1 項第2 款之規定，於97年8 月26
    日以北市裁申字第裁22-A01WKD983號裁決書，裁罰異議人新
    臺幣6,000 元等語。
三、異議意旨略以：異議人於96年5 月14日受警盤查時，方知悉
    異議人之自小客車駕駛執照已因逾期未繳納罰鍰，遭裁決所
    依舊道路交通管理處罰條例第65條規定逕行註銷，然異議人
    實因不知情而非故意不繳納此次罰鍰，此查閱異議人之到案
    紀錄即可自明。而於96年7 月15日時，異議人遭員警依道路
    交通管理處罰條例第21條第1 項第4 款罰鍰9,000 元並沒入
    異議人之駕照，惟行政機關強制執行時，其執行標的應為異
    議人之財產而非異議人之駕照，且異議人因工作關係常需駕
    駛自小客車，沒入異議人之駕照如同剝奪異議人之工作權，
    此實有違憲法比例原則之精神，爰依法聲請撤銷原處分並返
    還異議人之駕駛執照云云。
四、本院查：
  (一)本件異議人對於其在上揭時、地，因持有領有機器腳踏車駕
    駛執照，駕駛小型車之違規，遭臺北市政府警察局交通大隊
    員警攔停舉發之事實，並不爭執，復有裁決書1 紙在卷可稽
    ，應甚明確，堪予認定。
  (二)又按處理違反交通管理事件，有關文書送達之程序，依行政
    程序法之規定；又送達於應受送達人之住居所、事務所或營
    業所為之。於應送達之處所不獲會晤應受送達人時，得將文
    書付與有辨別事理能力之同居人、受僱人或應送達處所之接
    收郵件人員，再送達不能依前2 條規定為之者，得將文書寄
    存送達地之地方自治或警察機關，並作送達通知書2 份，1
    份黏貼於應受送達人住居所、事務所營業所或其就業處所門
    首，另1 份交由鄰居轉交或置於該送達處所信箱或其他適當
    位置，以為送達。前項情形，由郵政機關為送達者，得將文
    書寄存於送達地之郵政機關，違反道路交通管理事件統一裁
    罰標準及處理細則第5 條、行政程序法第72條第1 項、第73
    條第1 項及第74條第1 項、第2 項亦有明文。經查，本件異
    議人前於94年11月7 日14時2 分許，在臺北市○○○路○ 段
    處，因駕駛車號為2998-DS 自用小客車有「在多車道左轉彎
    ，不先駛入內側車道」之違規（異議人於異議狀內陳為疑似
    停車費未繳），經警攔停以第AIJ307623 號違反道路交通管
    理事件舉發通知單舉發，後臺北市交通裁決所於95年2 月6
    日逕行裁決，裁決書並於95年2 月13日以郵寄方式寄送異議
    人位在臺北市○○區○○路5 段150 巷418 弄3 號4 樓之住
    處，因未獲會晤本人，即由異議人之父親蓋章收受，此有臺
    北市交通事件裁決所送達證書掛號回執在卷可參，堪認上開
    裁決書已於95年2 月13日合法送達予異議人，已符合行政程
    序法第72條第1 項、第73條第1 項之規定，其送達程序應屬
    合法，其所辯難認有據，不足採信。
  (三)又按異議人行為時之修正前道路交通管理處罰條例第65條第
    1 項第3 款之規定：汽車所有人、駕駛人違反道路交通管理
    ，經主管機關裁決後逾15日未向管轄地方法院聲明異議，或
    其聲明異議經法院裁定確定，而不依裁決或裁定繳納罰鍰或
    不繳送汽車牌照、駕駛執照者，依左列規定處理之：三、罰
    鍰不繳者，按其罰鍰數額，易處吊扣汽車牌照或駕駛執照1
    個月至3 個月；不依期限繳送汽車牌照或駕駛執照者，吊銷
    其汽車牌照或駕駛執照。是本件異議人經合法送達後，既未
    繳送駕照，從而，原處分機關自95年8 月23日起至96年8 月
    23日之期間內逕行註銷駕駛執照，於法自無違誤，另異議人
    迄今（97年11月21日）尚未重新考領駕駛執照等情，有臺北
    市交通事件裁決所97年11月21日北市裁催字第09745271900
    號函為1 紙在卷可查。當可認異議人於本件違規時（即97年
    7 月15日）未取得小型車駕駛執照乙節，應屬無訛。
五、綜上所述，異議人確有前揭時、地，有領有機器腳踏車駕駛
    執照，駕駛小型車之違規，從而，原處分機關依道路交通管
    理處罰條例第21條第1 項第2 款之規定，裁處異議人6,000
    元，核無違誤。本件異議人之異議為無理由，應予駁回。
據上論斷，應依道路交通案件處理辦法第19條，裁定如主文。
中    華    民    國    97    年  12    月     31     日
                  交通法庭法  官  莊明達
以上正本證明與原本無異。
如不服本裁定應於裁定送達後5 日內向本院提出抗告狀。
                          書記官  陳慧中
中    華    民    國    87    年    12    月    31    日


司法院資訊處製作；財團法人民間司法改革基金會備份。
